臺灣高等法院臺南分院民事裁定　　　　　 94年度抗字第521號
抗　告　人　甲○○
上列抗告人因聲請返還擔保金事件，就臺灣雲林地方法院提存所
94年度取字第581號處分提出異議，對於中華民國94年11月1日臺
灣雲林地方法院94年度聲字第278號裁定提起抗告，本院裁定如
下：
    主    文
抗告駁回。
抗告程序費用由抗告人負擔。
    理    由
一、本件異議人即抗告人於原審法院異議意旨略以：抗告人聲請
    假扣押所欲保全之請求為侵權行為損害賠償請求權，至該損
    害賠償之範圍及金額由原審法院判斷，抗告人自無從知悉原
    審法院判決賠償金額若何，然原審法院既依侵權行為損害賠
    償法律關係判決債務人即相對人李昆泉應賠償抗告人金額，
    即符提存法第16條本案訴訟確定之規定，蓋該條規定乃指請
    求權基礎之本案訴訟確定而言，詎原審法院提存所竟認需請
    求權基礎之金額與假扣押請求之金額一致，始謂本案訴訟確
    定，而於民國（下同）94年7月20日以93年度取字第581號處
    分駁回抗告人聲請返還原審法院93年度存字第240號提存之
    新臺幣（下同）180,000元擔保金，顯與法有違云云。
二、原審法院裁定以：
  (一)、按依提存法第16條第1項第3款規定，擔保提存之提存人於
      提存後，假扣押、假處分所保全之請求，其本案訴訟已獲
      全部勝訴判決，或依督促程序之支付命令確定者，得聲請
      該管法院提存所返還提存物。惟所謂「本案訴訟已獲全部
      勝訴判決」，係指假扣押標的所保全之債權全部勝訴而言
      。再提存事件係屬非訟事件性質，提存所就當事人之聲請
      ，僅為形式上之審查，並不就實體上認定，故假扣押債權
      額與本案訴訟債權額若不相同，亦即其所保全之債權額變
      動縮減，因涉及實體上之認定，非提存所形式上審查權限
      ，則提存所自不能為發回提存物之處分。
  (二)、經查，抗告人前於93年3月31日聲請對債務人李昆泉之財
      產於1,800,000元範圍內為假扣押，並經原審法院以93年
      度裁全字第390號假扣押裁定准其以180,000元供擔保後准
      為假扣押。嗣抗告人對債務人李昆泉提起請求侵權行為損
      害賠償之本案訴訟，經原審法院虎尾簡易庭94年度虎訴字
      第1號判決債務人李昆泉應給付抗告人175,000元，及自93
      年11月26日起至清償日止，按週年利率5%計算之利息確定
      等情，經調閱原審法院94年度取字第581號、93年度存字
      第240號、93年度裁全字第390號、94年度虎訴字第1號卷
      宗無訛。是本件抗告人對債務人李昆泉聲請上開假扣押裁
      定之債權額1,800,000元，與假扣押請求之本案判決之金
      額175,000元顯然不同。揆諸上開說明，原審法院提存所
      於94年7月20日以94年度取字第581號處分不准抗告人取回
      其擔保提存物180,000元，於法尚無不合，本件異議，自
      無理由，應予駁回。至抗告人如欲取回擔保提存物，應另
      依民事訴訟法之相關規定聲請原審法院裁定返還提存物，
      附此敘明。
三、抗告意旨略以：
  (一)、按假扣押所保全之請求，其本案訴訟已獲全部勝訴者，擔
      保提存之提存人，得聲請該管法院提存所返還提存物，提
      存法第16條第1項第3款定有明文。本件抗告人所欲保全之
      請求為「基於侵權行為之損害賠償請求權」，抗告人並已
      取得原審法院94年度虎訴字第1號判決及確定證明。原審
      法院駁回抗告人取回提存物之聲請無非認假扣押裁定之金
      額與勝訴判決之金額不符，惟查：
    1.本件抗告人聲請假扣押所欲保全之請求為「基於侵權行為
      之損害賠償請求權」，至於該損害賠償之範圍及賠償之金
      額，應由民事法院判斷，因此抗告人所取得原審法院94年
      度虎訴字第1號判決及確定證明即為提存法第16條所定「
      本案訴訟」已獲全部勝訴，至於應賠償之金額若干，應由
      審判法院依各個案件之不同而為不同之判斷。本件抗告人
      於假扣押聲請狀所聲明於債務人李昆泉財產1,800,000元
      內假扣押，無非「希望」民事法院判決相對人應賠償1,80
      0,000元與抗告人，抗告人並非專業法律人，自無從知悉
      法院計算損害賠償之金額，故法院最後判決債務人李昆泉
      應基於侵權行為之結果賠償抗告人金額若干，僅賠償金額
      與假扣押聲請狀所聲明之金額有不同而已，非謂本案訴訟
      未獲全部勝訴。因此提存法第16條所謂之「本案訴訟確定
      」，應指請求權基礎之本案訴訟確定，並非指除請求權基
      礎之本案訴訟確定外，請求權金額亦須與假扣押之請求金
      額一致，才謂本案訴訟確定。
    2.本件取回提存物之聲請，抗告人已釋明原審法院94年度虎
      訴字第1號判決及確定證明書與抗告人聲請假扣押時所欲
      保全之債權為同一債權，該債權為損害賠償請求，非屬一
      般清償債務之請求，因此民事法院判決之結果，會有損害
      賠償之金額與假扣押聲請狀之金額不同，如原裁定認基於
      損害賠償請求權之假扣押均需與基於清償債務之請求權假
      扣押之情形相同，則一般人基於損害賠償請求權聲請假扣
      押之金額與民事法院之判決金額永遠不可能相同，抗告人
      縱取得勝訴判決亦無從取回提存之擔保金，顯與立法意旨
      不符。原裁定所認定提存法第16條第1項第3款之「本案訴
      訟」之意義應包括請求權基礎及金額均相同之情形，顯有
      不當，所有基於損害賠償請求而聲請假扣押之人均將無從
      依勝訴判決取回提存物。
  (二)、另依台灣高等法院85年抗字第2370號及85年抗字第1674號
      裁定之見解均認：「按提存法第16條第1項第3款固規定擔
      保提存之提存人於提存後，假扣押所保全之請求，其本案
      訴訟已獲全部勝訴判決或依督促程序之支付命令確定者，
      得聲請該管法院提存所返還提存物。其立法意旨在於假扣
      押所保全之請求，其本案訴訟獲全部勝訴判決或依督促程
      序之支付命令確定者，因債權人之請求確實存在，相對人
      自應忍受債權人以假扣押對其權利所受之限制。而不認其
      就債權人所提存之提存物有受損害賠償擔保之權利，故債
      權人得接受返還提存物。…，假扣押所保全之請求如與勝
      訴判決或支付命令確定者係同一請求時，提存所對於供擔
      保人聲請取回提存之擔保金，似仍應依上開規定予以准許
      。」等語。因此本件抗告人所取得之勝訴判決與假扣押為
      同一債權，則原抗告人所供擔保之原因確實存在，債務人
      李昆泉對抗告人所提存之擔保金並無受賠償之權，原審法
      院自應准許抗告人取回提存物。而不應單純認金額不符而
      駁回抗告人之請求。
  (三)、有關原裁定提及提存所僅就形式上審查，惟前述台灣高等
      法院之裁定均言明，依提存法施行細則第2條及第5條之規
      定，提存所得為必要之調查，因此原審法院已就假扣押裁
      定聲請狀與起訴狀為調查，並不否認該債權之同一性，原
      審法院提存所自應准予抗告人取回提存物。
四、按擔保提存之提存人於提存後，假扣押、假處分所保全之請
    求，其本案訴訟已獲全部勝訴判決確定者，得聲請該管法院
    提存所返還提存物，無庸法院裁定，此觀提存法第16條第1
    項第3款、同法施行細則第16條規定自明。又按提存法修正
    後第16條第3項新增假扣押假處分之本案全部勝訴確定者，
    得向提存所（管轄法院）取回提存物，毋庸裁定，旨在便民
    。債權人取得確定判決之金額既與假扣押請求之金額相同。
    提存所即應准債權人取回提存物，毋庸民庭裁定。且提存為
    非訟事件，提存所主任亦無權作實質之審查，為貫徹便民之
    立法精神，保全程序之本案，應從寬解釋，只求請求之標的
    兩者相同即可（參見62年12月21日臺灣高等法院暨所屬法院
    62年度法律座談會民事執行類第6號結論）。
五、經查：
  (一)、相對人向原審法院聲請對抗告人為假扣押，即原審法院93
      年度裁全字第390號裁定，其裁定主文「債權人（即抗告
      人）以180,000元或等值之中央政府建設公債或公營行庫
      發行可轉讓定期存單或財團法人犯罪被害人保護協會所出
      具之證明書，為債務人（李昆泉）供擔保後，得對於債務
      人之財產，在新臺幣1,800,000元之範圍內，予以假扣押
      。」，有原審93年度裁全字第390號裁定書影本附於本院
      卷可稽（見本院卷28、29頁），抗告人並依該裁定提供擔
      保180,000元（原審法院93年度存字第240號），而假扣押
      執行債務人李昆泉之財產（原審93年度執全字第210號）
      等情，業經本院依職權調取原審法院93年度裁全字第390
      號（含93年度執全字第210號）及93年度存字第240號，核
      閱無誤。而抗告人與債務人李昆泉間之假扣押請求之本案
      訴訟侵權行為損害賠償事件，於94年3月30日經原審法院9
      4年度虎訴字第1號判決，並於94年4月28日確定在案，該
      主文第1項為「被告（即債務人李昆泉）應給付原告林阿
      敏784,488元，給付原告甲○○（即抗告人）、蔡美慈、
      蔡定雄、蔡承宏各175,000元，給付原告蔡鴻鳴100,000元
      ，並均自93年11月26日起至清償日止，按週年利率百分之
      5計算之利息」，此有該判決書及確定證明書影本附於本
      院卷可稽（見本院卷30至43頁），復經本院調取原審法院
      94年度虎訴字第1號卷核閱無訛。故縱本件假扣押債權如
      與確定判決債權同一，但抗告人聲請假扣押所保全之請求
      權金額雖為1,800,000元，惟其前開假扣押請求之本案訴
      訟（94年度虎訴字第1號），僅判決債務人李昆泉應賠償
      抗告人175,000元確定，足見假扣押所保全之本案請求，
      並未獲全部勝訴確定，核與提存法第16條第1項第3款之規
      定不合，抗告人逕向提存所聲請返還因假扣押所提存之擔
      保金180,000元，自非正當。
  (二)、抗告意旨主張：其已釋明原審法院94年度虎訴字第1號判
      決及確定證明書與抗告人聲請假扣押時所欲保全之債權為
      同一債權，該債權為損害賠償請求，非屬一般清償債務之
      請求，因此民事法院判決之結果，會有損害賠償之金額與
      假扣押聲請狀之金額不同，如原裁定認基於損害賠償請求
      權之假扣押均需與基於清償債務之請求權假扣押之情形相
      同，則一般人基於損害賠償請求權聲請假扣押之金額與民
      事法院之判決金額永遠不可能相同，抗告人縱取得勝訴判
      決亦無從取回提存之擔保金，顯與立法意旨不符。原裁定
      所認定提存法第16條第1項第3款之「本案訴訟」之意義應
      包括請求權基礎及金額均相同之情形，顯有不當，所有基
      於損害賠償請求而聲請假扣押之人均將無從依勝訴判決取
      回提存物云云，並舉台灣高等法院85年抗字第2370號及85
      年抗字第1674號裁定之見解為證。然查揆諸前揭說明，提
      存法修正後之第16條第3項新增假扣押假處分之本案全部
      勝訴確定者，得向提存所（管轄法院）取回提存物，毋庸
      裁定，旨在便民。抗告人必須取得確定判決之金額與假扣
      押請求之金額相同，方得逕向提存所聲請取回提存物，毋
      庸民庭裁定，抗告人誤解提存法第16條第1項第3款之意義
      ，況其所舉台灣高等法院85年抗字第2370號及85年抗字第
      1674號裁定，亦均強調必須擔保提存之提存人於提存後，
      假扣押所保全之請求，其本案訴訟已獲全部勝訴判決，方
      有提存法第16條第1項第3款之適用。故抗告意旨自無可採
      。從而，原審法院提存所94年度取字第581號處分駁回其
      聲請返還擔保金，經抗告人提出異議後，原審法院並裁定
      駁回其異議，均無不合。抗告意旨仍執前詞指摘原裁定不
      當，求為廢棄，非有理由。
六、據上論結，本件抗告為無理由，依提存法第21條、民事訴訟
    法第495條之1第1項、第449條第1項、第95條、第78條，裁
    定如主文。
中　　華　　民　　國　　94　　年　　12　　月　　28　　日
                  民事第四庭    　審判長法　官  林金村
　　　　　　　　　　　　　　　　        法　官  林輝雄
　　　　　　　　　　　　　　　　        法　官  胡景彬
上為正本係照原本作成。
不得再抗告。
中　　華　　民　　國　　94　　年　　12　　月　　29　　日
                                        書記官　趙玲瓏
                                                    J
